臺灣高等法院刑事裁定
110年度毒抗字第1677號
抗  告  人  
即  被  告  蔡嘉榮


上列抗告人即被告因違反毒品危害防制條例案件，不服臺灣基隆
地方法院中華民國110年10月28日所為裁定（110年度毒聲字第57
4號），提起抗告，本院裁定如下：
    主  文
抗告駁回。
    理  由
一、原裁定意旨略以：被告甲○○基於施用第二級毒品之犯意，於
    民國107年4月1日17時許，在基隆市○○區○○路000巷0號住處
    ，以將甲基安非他命置入玻璃球內燒烤吸食煙霧方式，施用
    甲基安非他命1次。爰依毒品危害防制條例第20條第1項、第
    3項，觀察勒戒處分執行條例第3條第1項規定，裁定令入勒
    戒處所觀察、勒戒。
二、抗告意旨略以：被告於檢察官訊問時已表達戒癮治療之意願
    ，檢察官未徵詢、說明戒癮治療緩起訴處分之程序及條件，
    亦未作何調查，逕認被告非以觀察、勒戒之監禁式處分不足
    以戒除毒癮，難謂已盡裁量義務，被告前次戒癮治療是因在
    外地工作而請假，斟酌被告施用毒品之情節、生活狀況、家
    庭狀況，由長庚醫院進行戒癮治療，應足使被告戒除毒癮。
三、按犯第10條之罪者，檢察官應聲請法院裁定，或少年法院（
    地方法院少年法庭）應先裁定，令被告或少年入勒戒處所觀
    察、勒戒，其期間不得逾2月。觀察、勒戒後，檢察官或少
    年法院（地方法院少年法庭）依據勒戒處所之陳報，認受觀
    察、勒戒人無繼續施用毒品傾向者，應即釋放，並為不起訴
    之處分或不付審理之裁定；認受觀察、勒戒人有繼續施用毒
    品傾向者，檢察官應聲請法院裁定或由少年法院（地方法院
    少年法庭）裁定令入戒治處所強制戒治，其期間為6個月以
    上，至無繼續強制戒治之必要為止。但最長不得逾1年。依
    前項規定為觀察、勒戒或強制戒治執行完畢釋放後，3年後
    再犯第10條之罪者，適用前2項之規定，毒品危害防制條例
    第20條第1項至第3項定有明文。該條所定「3年後再犯」，
    只要本次再犯距最近1次觀察、勒戒或強制戒治執行完畢釋
    放，已逾3年者即屬之，不因其間有無犯第10條之罪經起訴
    、判刑或執行而受影響（最高法院109年度台上大字第3826
    號刑事大法庭裁定意旨參照）。
四、經查：
  ㈠被告於107年4月1日17時許，在基隆市○○區○○路000巷0號住處
    ，以將甲基安非他命置入玻璃球內燒烤吸食煙霧方式，施用
    甲基安非他命1次之事實，業據被告於警詢、偵查中坦承不
    諱（臺灣基隆地方檢察署107年度毒偵字第829號偵查卷宗【
    下稱偵卷】第7頁反面、31頁反面、60、61、73頁），並有
    玻璃球吸食器1組、甲基安非他命2包扣案，及桃園市政府警
    察局龜山分局搜索扣押筆錄、扣押物品目錄表、照片、交通
    部民用航空局航空醫務中心107年4月17日航藥鑑字第000000
    0號毒品鑑定書附卷可資佐證（偵卷第11至13、20至21、42
    頁）。且被告為警採集之尿液經以酵素免疫分析法檢驗，及
    氣相層析質譜儀法確認檢驗結果，於安非他命、甲基安非他
    命呈陽性反應，有基隆市警察局刑警大隊偵辦毒品案件尿液
    檢體對照表（檢體編號000-0000）、台灣檢驗科技股份有限
    公司濫用藥物實驗室-台北濫用藥物檢驗報告在卷足稽（偵
    卷第5、35頁），俱徵被告前揭任意性自白與事實相符，堪
    信為真。
　㈡被告前因施用毒品，經北部地方軍事法院97年度聲勒字第23
    號裁定送勒戒處所觀察、勒戒，於97年10月7日執行完畢，
    認無繼續施用毒品之傾向，由北部地方軍事法院檢察署以97
    年度毒偵字第58號為不起訴處分確定，有本院被告前案紀錄
    表可佐。是被告於前揭觀察、勒戒執行完畢釋放3年後施用
    第二級毒品甲基安非他命，應依毒品危害防制條例第20條第
    3項、第1項規定，令入勒戒處所觀察、勒戒。
  ㈢被告雖以前揭情詞提起抗告。惟毒品危害防制條例第24條第1
    項規定，採行觀察、勒戒與緩起訴並行之雙軌模式，賦與檢
    察官依職權裁量行使，檢察官是否給予施用毒品者為附命完
    成戒癮治療或其他條件之緩起訴處分，自得本於毒品危害防
    制條例第24條之規定及立法目的，依行政院所頒「毒品戒癮
    治療實施辦法及完成治療認定標準」，選擇實施對象、內容
    、方式與執行之醫療機構，妥為斟酌，其裁量結果如認適於
    為緩起訴處分者，應於緩起訴處分中說明其判斷之依據，如
    認為應向法院聲請觀察、勒戒者，則係適用原則而非例外，
    法院原則上應予尊重，僅就其認定事實有誤、違背法令，或
    其裁量有重大明顯瑕疵等為審查。且毒品危害防制條例觀察
    、勒戒之規定，係對施用毒品成癮者所為之積極矯治措施之
    保安處分，目的在斷絕施用毒品者對毒品之依賴，屬強制規
    定，除經檢察官審酌個案情形，依毒品危害防制條例第24條
    第1項為附命完成戒癮治療或其他條件之緩起訴處分，可排
    除觀察、勒戒之適用外，即應向法院聲請裁定將被告送勒戒
    處所觀察、勒戒，非謂被告不具有「毒品戒癮治療實施辦法
    及完成治療認定標準」所定不適合為戒癮治療之事由存在，
    檢察官即應為附命完成戒癮治療或其他條件之緩起訴處分，
    此不待言。
　㈣再者，被告本件施用第二級毒品犯行，前經檢察官、檢察事
    務官訊問徵詢意見，並告知附命完成戒癮治療緩起訴處分之
    相關規定、程序及違反應履行、應遵守事項之法律效果後（
    偵卷第61、80至81頁），經檢察官以107年度毒偵字第829號
    為附命完成戒癮治療之緩起訴處分確定（偵卷第83至84頁）
    ，然被告於執行期間多次未依指定時間向臺灣基隆地方檢察
    署觀護人室報到，未按期接受戒癮團體心理治療逾三次，治
    療未完成，乃由臺灣基隆地方檢察署檢察官以109年度撤緩
    字第35號撤銷緩起訴處分，此經核閱臺灣基隆地方檢察署10
    7年度緩護命字第845號、107年度緩護療字第495號觀護卷宗
    無誤，檢察官斟酌個案情節，於撤銷前開緩起訴處分後，不
    再以緩起訴處分方式轉介被告前往醫療院所治療，循法律規
    定之原則，依毒品危害防制條例第20條第1 項、第3項規定
    聲請觀察、勒戒，當無違法或裁量濫用之瑕疵可指。至被告
    之家庭、生活狀況等，與其是否應受觀察、勒戒無關，抗告
    意旨執此請求戒癮治療，洵屬無據。
  ㈤從而，原審據檢察官之聲請，依毒品危害防制條例第20條第1
     項、第3項，觀察勒戒處分執行條例第3條第1項規定，裁定
    被告令入勒戒處所觀察、勒戒，核無違誤。
五、綜上，抗告意旨所指，尚乏所據。本件抗告為無理由，應予
    駁回。爰依刑事訴訟法第412條，裁定如主文。　　
中　　華　　民　　國　　110 　年　　12　　月　　13　　日
                  刑事第三庭    審判長法　官  張惠立   
                                      法　官  劉兆菊  
                                      法　官  廖怡貞
以上正本證明與原本無異。
不得再抗告。
                                      書記官  劉芷含
中　　華　　民　　國　　110 　年　　12　　月　　13　　日